臺灣板橋地方法院民事判決　　　　　　 96年度簡上字第171號
上　訴　人　乙○○
　　　　　　　　　　　　樓
被上訴人　　甲○○
訴訟代理人　丙○○
上列當事人間請求侵權行為損害賠償事件，上訴人對於中華民國
96年7 月27日臺灣板橋地方法院板橋簡易庭96年度板簡字第
10045 號第一審判決提起上訴，並為訴之追加，經本院於96年11
月21日言詞辯論終結，判決如下：
    主  文
原判決關於駁回後開第二項之訴部分及訴訟費用（除確定部分外
）之裁判均廢棄。
上開廢棄部分，被上訴人應再給付上訴人新台幣陸萬壹仟伍佰陸
拾元，及自民國95年7 月13日起至清償日止，按年息百分之五計
算之利息。
被上訴人應再給付上訴人新台幣肆萬肆仟伍佰捌拾陸元及自民國
96年9月18日起至清償日止，按年息百分之五計算之利息。
上訴人其餘追加之訴駁回。
第一審（除確定部分外）、第二審訴訟費用（含追加訴訟費用）
，由被上訴人負擔三分之二，餘由上訴人負擔。
    事實及理由
壹、程序上理由
    民事訴訟法第256 條第2 款規定之擴張或減縮應受判決事項
    之聲明，係其擴張或減縮僅生訴之聲明之變更或追加，而不
    生訴訟標的之變更或追加者而言（最高法院82年度台上字第
    1906號判決意旨參照），並為民事第二審準用，民事訴訟法
    第446 條第1 項載有明文。本件上訴人主張其於原審基於侵
    權行為之法律關係，請求被上訴人給付因物毀損減少之金額
    141,560 元，但因其所有自小客車受損害內容，除必要修復
    費用76,146元外，尚有133,854 元之交易性貶值損害，合計
    共21萬元，為此擴張請求金額68,440元（00000-000000=684
    40），此部份與原審所請求者為同一侵權行為法律關係之擴
    張聲明，其訴訟標的並無變更，應予准許。
貳、實體上理由
一、上訴人起訴主張：上訴人於94年4 月23日15時10分許，駕駛
    車號X6-4860 之自小貨車途經臺北縣五股鄉○○路高速公路
    橋下，遭被上訴人甲○○駕駛車號之9A-8352 自小貨車追撞
    ，致原告之自小貨車左後車尾受損，修車費板烤及材料共
    141,560 元、覆議鑑定費2,000 元、匯款費30元、租車6 個
    月費用189,000 元，爰依侵權行為損害賠償請求權，請求被
    上訴人給付332,590 元，並自95年7 月13日起至清償日止，
    按週年利率5 ％計算之利息等情。
二、被上訴人則以：被上訴人認為上訴人所述車損損害的部分金
    額太大，經送公正機關鑑定損害金額，被上訴人只同意給付
    第一審判決金額等語，資為抗辯。
三、本件原審對於上訴人之請求，判決被上訴人應給付107,030
    元及自95年6 月8 日起至清償日止，按年息5%計算之利息（
    此部份未經兩造上訴，已告確定），並駁回上訴人其餘之訴
    ，並依職權宣告假執行。上訴人聲明不服，求為廢棄原判決
    關於駁回上訴人請求被上訴人給付130,000 元及自95年7 月
    13 日 起至清償日止之法定利息部分，並請求判決被上訴人
    應再給付上訴人130,000 元及自95年7 月13日起至清償日止
    之法定利息。被上訴人就原審為其敗訴判決部分，並未提起
    上訴，另聲明：駁回上訴人之上訴。
四、兩造不爭執之事實：
    被上訴人曾於上訴人所主張之時地，駕駛車號9A-8352 自小
    客車，因超速變換車道而不慎撞到停在內車道，由上訴人所
    駕駛之車號X6-4860 自小貨車。系爭受損車輛經送請臺灣區
    汽車修理工業同業公會鑑定結果[ 原發文字號：台區汽工（
    和）字第96022 號、補充鑑定之發文字號：台區汽工（和）
    字第96044 號] 認「修復費用如下：1.零件費用：109,460
    元；2.板金工資：39,300元；3.烤漆工資：25,900元；修復
    費用合計共174,660 元；4.該車修復天數為25個工作天；5.
    該車於94年4 月事故前市價約320,000 元左右，該車於事故
    修理後市價約為210,000 元左右，價差約為110,000 元左右
    」，上訴人另支出租車費25,000元、車輛行車事故覆議鑑定
    規費2,000元及匯款郵資30元。
五、得心證之理由：
  (一)上訴人主張之事實，業據其提出臺灣省車輛行車事故覆議鑑
    定委員會覆議意見書（府覆議字第9420570 號）影本1份 、
    車損照片16張在卷可證，復經原審依職權調閱臺北縣政府警
    察局蘆洲分局道路交通事故調查報告、警詢筆錄、現場圖與
    現場照片無訛，被上訴人對於上訴人主張除損害金額外並不
    爭執，應認除損害金額外，上訴人之主張為真實。
  (二)按因故意或過失不法侵害他人之權利者，應負損害賠償責任
    ，民法第184 條第1 項定有明文。又汽車、機車或其他非依
    軌道行駛之動力車輛，在使用中加損害於他人者，駕駛人應
    賠償因此所生之損害。汽車、機車或其他非依軌道行駛之動
    力車輛，在使用中加損害於他人者，駕駛人應賠償因此所生
    之損害。但於防止損害之發生，已盡相當之注意者，不在此
    限。民法第191 條之2 定有明文。查本件上訴人主張上揭事
    故係因被上訴人嚴重超速變換車道未注意車前狀況，過失撞
    及上訴人所有車輛，被上訴人之侵權行為與上訴人所有車輛
    受損間有相當因果關係，被上訴人應負賠償責任，故上訴人
    請求被上訴人賠償汽車修復費用及法定遲延利息，自無不合
    。
  (三)上訴人主張其所有系爭受損車輛，得請求被上訴人賠償必要
    之修復費用76,146元；另為此肇事事故支出租車費用25,000
    元、鑑定費用2,000 元及匯款30元部分，業經原審審理明確
    ，並判決被上訴人應給付之，被上訴人對此亦無不服，已告
    確定。上訴人上訴主張其所有系爭車輛受損內容，除必要修
    復費用76,146元外，尚有133,854 元之交易性貶值損害，合
    計共210,000 元，扣除原判決已准許之交易性貶值3,854 元
    ，被上訴人自應再給付其餘交易性貶值130,000 元，但為被
    上訴人所否認，並以上開情詞置辯。故本件應審究之爭點在
    於：上訴人請求被上訴人再給付交易性貶值130,000 元是否
    有理由？經查：
    1.按不法毀損他人之物者，被害人得請求賠償其物因毀損所
      減少之價額，民法196 條定有明文。依上開規定請求賠償
      物被毀損所減少之價額，得以修復費用為估定之標準，但
      以必要者為限，修理材料以新品換舊品者，應予折舊之價
      額。另最高法院77年度第9 次民事庭會議亦認「被害人如
      能證明其物因毀損所減少之價額超過必要修護費用時，就
      其差額仍得請求賠償」。故物被不法毀損後，僅需其物之
      價額減少，即需賠償其所減少之價額。至其物有無修理？
      其修理費有無實際支出？在所不問，此為民法第213 條第
      1 項所謂之法律另有規定，自應適用該另有之規定辦理（
      最高法院72年度台上字第3792號民事判決意旨可資參照）
      。
    2.依照上述見解，上訴人所有系爭受損車輛縱經修補後而無
      「效用上損害（瑕疪）」，僅足彌補被上訴人關於系爭車
      輛「物理上」損害（瑕疵）所生之技術性貶值損失，但仍
      有「價值損害（瑕疪）」，即系爭車輛因該車體、機件受
      損所生之「交易性」貶值損失。故雖經修理，但因性能低
      落減少車輛評價者，除賠償修理費外，尚應賠償評價所減
      少之價額。從而，系爭受損車輛既經臺灣區汽車修理工業
      同業公會鑑定後認定該車「於94年4 月事故前市價約
      320,000 元左右，該車於事故修理後市價約為210,000 元
      左右，價差約為110,000 元左右」，上訴人自得就交易性
      貶值110,000 元部分請求被上訴人賠償，上訴人主張其交
      易性貶值為210,000 元，尚不足採。故扣除原審已准許之
      交易性貶值3,854 元（00000-00000=3854），被上訴人應
      再給付上訴人106,146元（000000-0000=106146）。
    3.從而，被上訴人就系爭車輛受損部分，所得請求之價值減
      損、必要修理費用、支出其他費用之損害合計為213,176
      元（110000+76146+25 000+200 0+30=213176） 。
六、綜上所述，上訴人依侵權行為損害賠償之法律關係，對原審
    判決准許部分外，請求被上訴人再給付交易性貶值106,146
    元及遲延利息，自屬有理由，應予准許，逾此部份，為無理
    由，應予駁回。乃原審僅命被上訴人給付系爭車輛減少價額
    80,000元，駁回上訴人其餘61,560元之請求（000000-00000
    =61560），自有未洽。上訴意旨就此部分指摘原判決不當，
    求予廢棄改判，為有理由。爰由本院將原判決此部分予以廢
    棄，改判如主文第2 項所示。另被上訴人追加請求68,440元
    部分，就其中44,586元部分為有理由，應予准許（000000-0
    0000=44586），此部份利息起算點則應以上訴理由狀繕本送
    達被上訴人翌日即96年9 月18日起算，逾此部分請求，為無
    理由，應予駁回。
七、據上論結，本件上訴為有理由，追加之訴部分為一部有理由
    ，一部無理由，依民事訴訟法第436 條之1 第3 項、第450
    條、第79條，判決如主文。
中　　華　　民　　國　　96　　年　　12　　月　　5 　　日
                  民事第三庭　　審判長法  官　朱耀平
　　　　　　　　　　　　　　　　　　　法  官　何君豪
　　　　　　　　　　　　　　　　　　　法  官　劉以全
右正本證明與原本無異。
本判決不得上訴。
中　　華　　民　　國　　96　　年　　12　　月　　5 　　日
                                      書記官　陳淑芳
